【裁判字號】    97,訴,881
【裁判日期】    970519
【裁判案由】    違反槍砲彈藥刀械管制條例
【裁判全文】
臺灣高雄地方法院刑事判決               97年度訴字第881號
公  訴  人  臺灣高雄地方法院檢察署檢察官
被      告  丙○○
            乙○○
                    （現於臺灣高雄第二監獄執行中）
            甲○○
上列被告等因違反槍砲彈藥刀械管制條例案件，經檢察官提起公
訴（97年度偵字第4366號），本院合議庭裁定由受命法官獨任進
行簡式審判程序，判決如下：
    主  文
丙○○、乙○○共同犯非法持有子彈，均累犯，各處有期徒刑陸
月，各併科罰金新臺幣捌萬元，有期徒刑如易科罰金及罰金如易
服勞役，均以新臺幣壹仟元折算壹日。扣案口徑九釐米之制式子
彈玖顆，均沒收之。
甲○○犯非法寄藏子彈罪，累犯，處有期徒刑肆月，併科罰金新
臺幣壹萬元，有期徒刑如易科罰金以及罰金如易服勞役，均以新
臺幣壹仟元折算壹日。
    事實及理由
一、本件被告丙○○、乙○○、甲○○、所犯係死刑、無期徒刑
    、最輕本刑為3 年以上有期徒刑以外之罪，渠等3 人於準備
    程序中就被訴事實為有罪之陳述，經法官告知簡式審判程序
    之旨，並聽取公訴人、被告之意見後，本院合議庭認為適宜
    而裁定由受命法官獨任進行簡式審判程序，先予敘明。
二、緣丙○○係乙○○之小弟，甲○○與此2 人係朋友。丙○○
    前因犯妨害兵役、3 次施用毒品、竊盜等案件，經法院分別
    判處有期徒刑3 月、4 月、10月、1 年、1 年確定，於經臺
    灣臺南地方法院以民國94度聲字第465 號裁定應執行刑有期
    徒刑3 年2 月確定，於96年1 月8 日假釋出獄，並於96年7
    月5 日縮刑期滿未經撤銷假釋視為執行完畢；乙○○前因施
    用毒品案件，經本院以95年度簡字第4331號判有期徒刑3 月
    確定，於96年1 月31日縮短刑期執行完畢；甲○○前因3 次
    詐欺案件，經法院分別判處有期徒刑4 月、7 月、1 年確定
    ，經臺灣高等法院臺南分院以95年度聲字第271 號裁定應執
    行有期徒刑1 年9 月確定，並於95年12月6 日縮短刑期執行
    完畢。詎此3 人仍不知悔改，均明知子彈係屬槍砲彈藥刀械
    管制條例所公告列管之物品，未經主管機關許可，不得持有
    、寄藏，丙○○竟基於持有子彈之犯意，先於93年3 、4 月
    間某時許，在不詳地點，向真實姓名不詳綽號「阿達」之成
    年男子取得口徑9mm 制式子彈13顆、直徑9mm 非制式子彈1
    顆後，未經許可而持有之，迄97年1 月31日凌晨某時許，丙○○隨同與其有持有上開子彈犯意聯絡之乙○○，共同攜帶
    上開子彈14顆至甲○○家位於高雄縣美濃鎮○○里○○街61
    號之住處借住，而共同未經許可持有上開子彈14顆；渠2 人
    並於同日凌晨某時許，將上開直徑9mm 非制式子彈1 顆（係
    置於不具殺傷力之仿BERETTA 廠M9型半自動玩具手槍內）委
    託甲○○代為藏放，甲○○遂基於寄藏子彈之犯意，應允受
    寄上開直徑9mm 非制式子彈1 顆並藏置於其上揭住處後方走
    廊之舊物籃內。嗣於97年2 月2 日14時30分許，丙○○、乙○○在甲○○上開住處前因涉嫌持有刀械為警盤查，當場查
    獲丙○○持有上開制式子彈2 顆，乙○○持有上開制式子彈
    11顆，警方並於同日17時30分許循線在甲○○上開住處後方
    走廊舊物籃內查獲上開置於不具殺傷力仿BERETTA 廠M9型半
    自動玩具手槍內之非制式子彈1 顆，而悉全情。
三、上開犯罪事實，有下列證據足資證明：
(一)搜索扣押筆錄表暨扣押物品目錄表各2 份（見警卷第11頁至
    第20頁）。
(二)扣案具殺傷力之口徑9mm 制式子彈13顆、直徑9mm 非制式子
    彈1 顆及內政府警政署刑事警察局97年3 月13日刑鑑字第09
    70024696號槍彈鑑定書1 份（鑑定結果為：(1)直徑9MM 制式
    子彈13顆，採樣4 顆試射，均可擊發，認具殺傷力；(2)直徑
    9MM 非制式子彈1 顆，經試射，可擊發，具認殺傷力。見偵
    查卷第54頁至第57頁）
(三)查獲物品照片21張（見警卷第24頁至第25頁、第28頁至第33
    頁）。
(四)被告丙○○、乙○○、甲○○於本院審理時之自白，互核一
    致，且與事實相符，堪予採為認定事實之基礎。
四、論罪科刑：
(一)按持有槍彈乃行為之繼續而非狀態之繼續，故如未經准許，
    持有槍砲之行為持續長時間，於終止持有前，均在其犯罪行
    為實施中，其間法律縱有變更，其行為既繼續實施至新法施
    行以後，即與犯罪後法律有變更之情形不同，不生新舊法比
    較適用之問題（參最高法院75年度台上字第3370號、88年度
    台上字第2968號判決意旨）。本件被告丙○○雖自93年3 、
    4 月間某日起持有上開子彈14顆，雖刑法之相關法律於94年
    2 年2 月日修正公布，並於95年7 月1 日起施行，然其非法
    持有子彈之犯罪行為持續至97年2 月2 日為警查獲止，即應
    適用修正後之刑法相關規定論處，並無新舊法之比較問題，
    先予敘明。另按，寄藏與持有，均係將物置於自己實力支配
    之下，僅寄藏必先有他人之持有行為，而後始為之受寄代藏
    而已，故寄藏之受人委託代為保管，其保管之本身，亦屬持
    有，不過，此之持有係受寄之當然結果；又單純之「持有」
    ，固不包括「寄藏」，但「寄藏」之受人委託代為保管，其
    保管之本身所為之「持有」，既係「寄藏」之當然結果，法
    律上自宜僅就「寄藏」行為為包括之評價，不應另就「持有
    」予以論罪（最高法院74年台上字第3400號判例意旨參照）
    。
(二)是核被告丙○○、乙○○所為，均係犯槍砲彈藥刀械管制條
    例第12條4 項之持有子彈罪；核被告甲○○所為，係犯槍砲
    彈藥刀械管制條例第12條第4 項之寄藏子彈罪；公訴意旨認
    被告甲○○僅係構成非法持有子彈罪，而未論以非法寄藏子
    彈罪，尚有未洽，應予指明。被告丙○○、乙○○自97年1
    月31日起就上開犯行有犯意聯絡及行為分擔，應論以共同正
    犯。查被告丙○○前因犯妨害兵役、3 次施用毒品、竊盜等
    案件，經法院分別判處有期徒刑3 月、4 月、10月、1 年、
    1 年確定，於經臺灣臺南地方法院以民國94度聲字第465 號
    裁定應執行刑有期徒刑3 年2 月確定，於96年1 月8 日假釋
    出獄，並於96年7 月5 日縮刑期滿未經撤銷假釋視為執行完
    畢；被告乙○○前因施用毒品案件，經本院以95年度簡字第
    4331號判有期徒刑3 月確定，於96年1 月31日縮短刑期執行
    完畢；被告甲○○前因3 次詐欺案件，經法院分別判處有期
    徒刑4 月、7 月、1 年確定，經臺灣高等法院臺南分院以95
    年度聲字第271 號裁定應執行有期徒刑1 年9 月確定，並於
    95年12月6 日縮短刑期執行完畢等情，有臺灣高等法院被告
    前案紀錄表3 份在卷可憑，渠等3 人受有期徒刑執行完畢後
    ，5 年內均故意再犯本件最重本刑為有期徒刑以上之罪，俱
    為累犯，均應依刑法第47條第1 項規定，各別加重其刑。
(三)爰審酌被告3 人明知非法持有、寄藏子彈，對社會治安造成
    之潛在危害甚大，並可能對他人之生命安全構成威脅，故為
    我國法令所明文禁止，並為治安機關嚴加查緝對象，竟仍未
    經許可而無故持有、寄藏子彈，所為惡性非輕，應予非難，
    惟念被告3 人於本院審理時均已坦認犯行，不再飾詞狡辯，
    態度尚可，且渠等雖持有前揭子彈，但尚查無以之從事犯罪
    ，並慮及渠等分別持有、寄藏子彈之數量、期間等一切情狀
    ，分別量處如主文所示之刑，併斟酌渠等之就業情形及經濟
    狀況等情，均諭知易科罰金及易服勞役均以新臺幣1 千元折
    算1 日，以資懲儆。
(四)末查，扣案之口徑9MM 制式子彈9 顆，經送內政部警政署刑
    事警察局鑑定結果，認均具有殺傷力，係槍砲彈藥刀械管制
    條例第4 條第1 項第2 款所定之彈藥，屬違禁物，不問屬於
    犯人與否，應依刑法第38條第1 項第1 款規定，併予宣告沒
    收；至內政部警政署刑事警察局鑑驗時試射之口徑9MM 制式
    子彈4 顆、直徑9MM 非制式子彈1 顆，均因試射而滅失，已
    失其違禁物之性質，自毋庸為沒收之宣告，併此敘明。
據上論斷，應依刑事訴訟法第273 條之1 第1 項、第299 條第1
項前段、第310 條之2 、第454 條，槍砲彈藥刀械管制條例第12
條第4 項，刑法第11條前段、第28條、第41條第1 項前段、第42
條第3 項前段、第47條第1 項、第38條第1 項第1 款，判決如主
文。
本案經檢察官羅水郎到庭執行職務。
中    華    民    國    97    年    5     月    19    日
                  刑事第十一庭  法  官  林書慧
以上正本證明與原本無異。
如不服本判決應於收受本判決後10日內向本院提出上訴書狀，並
應敘述具體理由，如未敘述上訴理由者，應於上訴期間屆滿後20
日內補提理由書狀於本院（均須按他造當事人之人數附繕本）「
切勿逕送上級法院」。
中    華    民    國    97    年    5     月    19    日
                                書記官  鍾錦祥
附錄本件論罪科刑法條：
槍砲彈藥刀械管制條例第12條
未經許可，製造、販賣或運輸子彈者，處 1 年以上 7 年以下有
期徒刑，併科新台幣 500 萬元以下罰金。
未經許可，轉讓、出租或出借子彈者，處 6 月以上 5 年以下有
期徒刑，併科新台幣 300 萬元以下罰金。
意圖供自己或他人犯罪之用，而犯前二項之罪者，處 3 年以上
10 年以下有期徒刑，併科新台幣 700 萬元以下罰金。
未經許可，持有、寄藏或意圖販賣而陳列子彈者，處 5 年以下有
期徒刑，併科新台幣 300 萬元以下罰金。
第 1 項至第 3 項之未遂犯罰之。


司法院資訊處製作；財團法人民間司法改革基金會備份。
